臺灣高等法院高雄分院刑事判決　　　　100年度上易字第193號
上　訴　人　臺灣高雄地方法院檢察署檢察官
被　　　告　馮江立
上列上訴人因被告竊盜案件，不服臺灣高雄地方法院99年度易字
第1956號中華民國100 年1 月7 日第一審判決（起訴案號：臺灣
高雄地方法院檢察署99年度偵字第17829 號），提起上訴，本院
判決如下：
    主  文
上訴駁回。
    理  由
壹、公訴意旨略以：被告馮江立（下稱被告）於民國99年1 月1
    日22時許，在高雄市鳥松區仁美里（原高雄縣鳥松鄉仁美村
    ，下同）美庄路17巷98號前，意圖為自己不法之所有，持自
    備之鑰匙1 支，啟動車牌號碼0585-TE 號自小客車（該自小
    客車係車主李光耀交由趙子芳修理並代為出售，價值約新台
    幣《下同》2 、3 萬元，下稱上開自小客車）電門，得手後
    即駛離現場，供己代步之用。嗣於同年1 月7 日22時許，被
    告駕駛上開自小客車，行經高雄市○○區○○路383 之1 號
    前時，為警查獲使用註銷牌照行駛道路，並當場扣得上開自
    小客車1 輛（業已發還車主李光耀）、鑰匙1 支等物，始查
    悉上情。因認被告涉犯刑法第320 條第1 項之竊盜罪嫌云云
    。
貳、按犯罪事實應依證據認定，無證據不得認定犯罪事實；不能
    證明被告犯罪者，應諭知無罪之判決，刑事訴訟法第154 條
    第2 項、第301 條第1 項分別定有明文。又事實之認定，應
    憑證據，如未能發現相當證據，或證據不足以證明，自不能
    以推測或擬制之方法，為裁判基礎；且認定不利於被告之事
    實須依積極證據，苟積極證據不足為不利於被告事實之認定
    時，即應為有利於被告之認定；另認定犯罪事實所憑之證據
    ，雖不以直接證據為限，間接證據亦包括在內，然而無論直
    接證據或間接證據，其為訴訟上之證明，須於通常一般之人
    均不致有所懷疑，而得確信其為真實之程度者，始得據為有
    罪之認定，倘其證明尚未達到此一程度，而有合理之懷疑存
    在而無從使事實審法院得有罪之確信時，即應由法院為諭知
    被告無罪之判決（最高法院30年度上字第816 號、40年度台
    上字第86號、76年度台上字第4986號判例意旨參照）。又刑
    事訴訟法第161 條已於91年2 月8 日修正公布，其第1 項規
    定：檢察官就被告犯罪事實，應負舉證責任，並指出證明之
    方法。因此，檢察官對於起訴之犯罪事實，應負提出證據及
    說服之實質舉證責任。倘其所提出之證據，不足為被告有罪
    之積極證明，或其指出證明之方法，無從說服法院以形成被
    告有罪之心證，基於無罪推定之原則，自應為被告無罪判決
    之諭知（最高法院92年台上字第128 號判例意旨參照）。
參、證據能力方面：
    按傳聞法則之重要理論依據，在於傳聞證據未經當事人之反
    對詰問予以核實，乃予排斥，惟若當事人已放棄對原供述人
    之反對詰問權，於法院審判時表明同意該等傳聞證據可作為
    證據，基於證據資料愈豐富，愈有助於真實發現之理念，並
    貫徹刑事訴訟法修法加重當事人進行主義之精神，確認當事
    人對於證據能力有處分權之制度，傳聞證據經當事人同意作
    為證據，法院認為適當者，亦得為證據。另當事人於調查證
    據時，對於傳聞證據表示「沒有意見」、「對於證據調查無
    意見」，而未於言詞辯論終結前聲明異議，應視為已有將該
    等傳聞證據採為證據之同意，此刑事訴訟法第159 條之5 定
    有明文。檢察官於本院準備程序，已表示對於全案傳聞證據
    之證據能力均無意見，且同意作為本案之證據（見本院卷第
    25至26頁），被告於原審準備程序及審判期日，已表示對於
    全案傳聞證據之證據能力均無意見，且同意作為本案之證據
    （見原審卷一第25頁，卷二第37頁背面、第71頁），依刑事
    訴訟法第159 條之5 之規定，檢察官及被告已同意本案之傳
    聞證據均有證據能力，本院斟酌該等證據並非非法取得，亦
    無證明力明顯過低之情形，是該等證據，均得採為證據。
肆、實體方面：
一、公訴意旨認被告涉犯刑法第320 條第1 項之竊盜罪嫌，係以
    ：(1)被告於警詢及檢察事務官詢問時之供述；(2)證人林建良
    於警詢及檢察事務官詢問時之證述；(3)證人趙子芳於警詢及
    檢察事務官詢問時之證述；(4)高雄縣政府警察局（已改制為
    高雄市政府警察局，以下仍稱高雄縣政府警察局）交通隊扣
    押筆錄、扣押物品目錄表、贓物認領保管單各1 份、照片24
    張、高雄縣政府警察局車輛協尋電腦輸入單1 紙、車輛尋獲
    電腦輸入單2 紙等件，為其論罪之依據。
二、被告經本院合法傳喚，於準備程序及審判期日無正當理由均
    未到庭，據其於原審之陳述，堅決否認有何上開竊盜犯行，
    辯稱：林建良欠我2 萬多元，他在98年12月時說沒有錢還我
    ，車輛要賣給我，他之前已經賣給我1 輛車，但沒有辦法辦
    過戶，所以才又賣上開自小客車給我，第一輛車後來被交通
    警察查獲，因為沒有繳稅金，上開自小客車也是一樣沒有繳
    稅金，如果車子是我偷的，怎麼可能開了好幾天才報失竊。
    上開自小客車是林建良98年12月20幾號交給我的，當時車子
    沒有汽油無法行駛，鑰匙也是林建良交付給我的等語。經查
    ：
  (一)上開自小客車之車主係李光耀，其於98年6 、7 月間，將上
    開自小客車及鑰匙，交予在高雄市○○區○○里○○路17巷
    98號開設汽車保養廠之趙子芳，委託趙子芳修理並代為出售
    ，交付時車況良好，可以正常發動行駛，該車價值約2 、3
    萬元等情，業據證人即車主李光耀於警詢時（見警卷第12至
    14頁）、證人趙子芳於警詢、檢察事務官詢問、原審審理時
    （見警卷第15頁背面，偵卷第18頁，原審卷二第76頁背面、
    第77頁）證述明確，且互核相符，並有車籍查詢基本資料詳
    細畫面1 紙在卷可稽（見警卷第31頁），此部分事實，洵堪
    認定。
  (二)被告於99年1 月7 日22時許，駕駛上開自小客車，行經高雄
    市○○區○○路383 之1 號前時，為警查獲使用註銷牌照行
    駛道路，並當場扣得上開自小客車1 輛等事實，業據被告於
    警詢、檢察事務官詢問及原審審理時供述明確（見警卷第2
    頁背面，偵卷第18頁，原審卷二第76頁背面、第77頁），並
    有高雄縣政府警察局執行交通違規移置保管車輛收據及領車
    通知單（編號：NO064854）、高雄縣政府警察局舉發違反道
    路交通管理事件通知單（高警交字第N00000000 號）影本各
    1 紙及照片24張在卷可參（見警卷第22至30頁），此部分事
    實，亦堪認定。
  (三)證人趙子芳於警詢、檢察事務官詢問及原審審理時均證述：
    車主李光耀寄售時，該自小客車還有一些油和電，有時伊會
    開，直到開到沒有油、電之後，才停放在保養廠外面，該車
    既沒有油又沒有電，無法發動行駛等語（見警卷第15至16頁
    ，偵卷第17至18頁，原審卷二第12頁背面、第14頁背面）。
    證人林建良於警詢、檢察事務官詢問及原審審理時亦證述：
    車子是老闆趙子芳於案發前2 、3 個月以前開過來的，我每
    天都有注意車輛是否正常保管，該車沒有電也沒有油，車子
    不見之前，是停在保養廠外面馬路旁邊等語（見警卷第18頁
    ，偵卷第19頁，原審卷二第4 頁背面至第11頁）。依證人趙
    子芳、林建良上開證述情節觀之，上開自小客車於遭竊前係
    處於無油、無電之狀態，核與被告所辯車輛無油乙情相符。
    衡諸一般常情，若被告竊車之目的，係在取得代步車輛，何
    以會竊取一無油、無電，不適合行駛之車輛？縱被告於竊車
    前不知該車無油、無電，最遲於行竊之時亦應已知，則被告
    自可放棄該車，另尋行竊目標，何需執意竊取上開自小客車
    ？此顯與常情有違。
  (四)證人林建良於原審審理時另證述：被告為警攔檢並查扣上開
    自小客車當天，即已打電話通知伊，並詢問伊該如何處理，
    伊告知沒有伊的事等語（見原審卷二第73頁）。證人林建良
    於檢察事務官詢問及原審審理時，亦坦承發送卷附照片中之
    簡訊給被告（見偵卷第40頁，原審卷二第74頁），而卷附簡
    訊內容如下：「接到0000000000電話就是我老闆打的你要說
    的好聽點說一定會處理拜託他給你機會別報案還有當初要開
    車前有問過我我說沒電沒油沒有不能開也不可以開」、「要
    說原本車子要開個一二天就會開回來沒想到遇到臨檢就被扣
    押了」、「要工作了回電！還有車子的事可以喬不會要你賠
    十幾萬那麼多也是要你出來講清楚而且我有責任會和你一起
    處理只要有處理不會告你的。」、「我老闆說一開始你就全
    推給我和我說會一起私下合（應係「和」字誤載）解處理，
    你卻跟我老闆說要告去告二邊你都推而且又說你都有錄音和
    保留我傳的簡訊反正盡快來找我當面看怎樣解決。」（見偵
    卷第26、27頁）。依證人林建良所述，及其傳送給被告之簡
    訊內容觀之，證人林建良於被告遭臨檢查扣車輛當天（即99
    年1 月7 日）22時後不久，已接獲被告電話通知，並以簡訊
    與被告商討如何處理。倘證人林建良與被告開走上開自小客
    車乙事無關，何以被告在上開自小客車為警攔檢查扣後，會
    立即聯絡並告知證人林建良？由此，足認證人林建良對被告
    駕駛上開自小客車乙事，早已知情。
  (五)證人趙子芳於原審審理時，證人林建良於警詢、檢察事務官
    詢問及原審審理時，均證稱：扣案之鑰匙並非車主李光耀所
    交付之鑰匙，李光耀交付之鑰匙已不知在何處等語（見警卷
    第18頁，偵卷第4 頁，原審卷二第74頁背面、第77頁）。然
    依卷附照片24張（見警卷第22至30頁）觀之，照片係被告為
    警攔查當天，車輛遭移置保管前，由交通警察所拍攝，當時
    鑰匙孔並無破壞痕跡，鑰匙孔上插有1 支鑰匙，鑰匙上配有
    「壯龍鎖印店0000000 」字樣之塑膠牌，而該車原停放地為
    高雄市○○區○○里○○路17巷98號前，為警查獲地點則為
    高雄市○○區○○路383 之1 號前，顯見為警攔檢前，被告
    係使用扣案之鑰匙駕駛上開自小客車，且該扣案之鑰匙確可
    啟動上開自小客車之電門無訛。參以證人趙子芳、林建良所
    述，被告所使用之扣案鑰匙並非車主李光耀所交付之鑰匙，
    李光耀所交付之鑰匙已不知所蹤，則衡諸常情，倘無人交付
    該扣案鑰匙給被告，被告如何於無鑰匙又不破壞鑰匙孔之情
    形下，啟動電門駕駛該車？此顯與一般自小客車遭竊之情節
    不符。由此益徵，被告辯稱扣案之鑰匙，係證人林建良所交
    付乙情，尚非虛佞，洵堪採信。
三、綜上所述，依檢察官所舉之證據，雖可證明被告駕駛過上開
    自小客車，然尚難因此遽認被告有竊取上開自小客車之主觀
    犯意及客觀行為，是其所為訴訟上之證明，尚未達於通常一
    般之人均不致有所懷疑，而得確信其為真實之程度，依刑事
    訴訟制度「倘有懷疑，即從被告之利益為解釋」、「被告應
    被推定為無罪」之證據法則，即難據以為不利於被告之認定
    。此外，本院依卷內現存全部證據資料，復查無其他證據足
    資認定被告確有檢察官所起訴之犯行，即屬不能證明被告犯
    罪，揆諸前開說明，自應為被告無罪之諭知。
四、原審因而認被告犯罪無法證明，而為無罪之諭知，認事用法
    並無違誤。檢察官上訴意旨，猶執前詞，指摘原判決不當，
    為無理由，應予駁回。
伍、被告經合法傳喚，無正當理由不到庭，爰不待其陳述，逕行
    判決。
據上論結，應依刑事訴訟法第368 條、第371條，判決如主文。
本案經檢察官吳茂松到庭執行職務。
中    華    民    國  100     年    4     月    19    日
                  刑事第十一庭  審判長法  官  翁慶珍
                                      法  官  石家禎
                                      法  官  孫啟強
以上正本證明與原本無異。
不得上訴。
中    華    民    國   100    年    4     月    19    日
                                      書記官  劉鴻瑛